【裁判字號】    95,訴,492
【裁判日期】    951108
【裁判案由】    毒品危害防制條例
【裁判全文】
臺灣士林地方法院刑事判決               95年度訴字第492號
公  訴  人  臺灣士林地方法院檢察署檢察官
被      告  甲○○
上列被告因違反毒品危害防制條例案件，經檢察官提起公訴（95
年度毒偵字第97號），被告為有罪之陳述，本院合議庭裁定改行
簡式審判程序，並判決如下：
    主  文
甲○○連續施用第一級毒品，處有期徒刑捌月，扣案之海洛因貳
包（驗餘總淨重貳點參肆公克）沒收銷燬，磅秤壹個沒收；又連
續施用第二級毒品，處有期徒刑陸月，扣案之安非他命貳拾壹包
（總毛重參伍點零伍公克）沒收銷燬，磅秤壹個沒收，應執行有
期徒刑壹年，扣案之海洛因貳包（驗餘總淨重貳點參肆公克）及
安非他命貳拾壹包（總毛重參伍點零伍公克）均沒收銷燬，磅秤
壹個沒收。
    事  實
一、甲○○前因施用毒品案件，經送觀察、勒戒後，認無繼續施
    用毒品之傾向，經臺灣基隆地方法院檢察署於民國93年12月
    13日以93年度毒偵緝字第110 號、93年度毒偵字第2165、22
    41、2244號不起訴處分確定，並於93年12月14日釋放出所。
    詎仍不知悔改，於前開觀察勒戒執行完畢釋放後5 年內，復
    基於施用第1 級毒品海洛因之概括犯意，自94年6 月間起至
    94年12月18日晚上止，以針筒注射之方式，約一天一次，在
    臺北縣汐止市○○路647 號14樓友人張偉麟住處，連續施用
    第1 級毒品海洛因多次；又基於施用第2 級毒品安非他命之
    概括犯意，自94年12月15日起至94年12月18日晚上9 時30分
    許止，以將第2 級毒品安非他命置於吸食器內燒烤吸食煙霧
    之方式，在上址連續施用第2 級毒品安非他命多次。嗣於94
    年12月19日凌晨5 時45分許，為警在上址查獲，當場並扣得
    第1 級毒品海洛因2 包（驗餘總淨重2.34公克）、第2 級毒
    品安非他命21包（總毛重35.05 公克）及磅秤1 個。
二、案經臺北縣政府警察局土城分局報請臺灣士林地方法院檢察
    署檢察官偵查起訴。
    理  由
一、前述犯罪事實，業據被告甲○○於偵查中、本院準備程序及
    審理時供認不諱（見偵查卷第26至27頁、95年10月25日準備
    程序筆錄及審判筆錄），又被告為警查獲時，經採集其尿液
    送檢驗結果，呈鴉片類及安非他命類陽性反應，有臺灣檢驗
    科技股份有限公司95月1 月18日編號CH/2006/1031 5號濫用
    藥物尿液檢驗報告、臺北縣政府警察局土城分局偵辦毒品案
    尿液編號及姓名對照表可憑，並有海洛因2 包、安非他命21
    包及磅秤1 個扣案可資佐證，而扣案之海洛因2 包（驗餘總
    淨重2.34），經送檢驗結果，分別確含有第1 級毒品海洛因
    成分，亦有法務部調查局95年3 月16日調科壹字第04000417
    7 號鑑定通知書可稽，足證被告自白與事實相符。本件事證
    明確，被告犯行堪以認定。
二、按犯毒品危害防制條例第10條之施用毒品罪者，檢察官應聲
    請法院裁定令被告入勒戒處所觀察、勒戒。觀察、勒戒後，
    檢察官依據勒戒處所之陳報，認受觀察、勒戒人無繼續施用
    毒品傾向者，應即釋放，並為不起訴處分；認受觀察、勒戒
    人有繼續施用毒品傾向者，檢察官應聲請法院裁定令入戒治
    處所施以強制戒治。經觀察、勒戒或強制戒治執行完畢釋放
    後，5 年內再犯毒品危害防制條例第10條之罪者，檢察官或
    少年法院應依法追訴或裁定交付審理，毒品危害防制條例第
    20條第1 項、第2 項、第23條第2 項分別定有明文。查被告
    前因施用毒品案件，經送觀察、勒戒後，認無繼續施用毒品
    之傾向，於91年4 月15日釋放出所，並經臺灣基隆地方法院
    檢察署檢察官以93年度毒偵緝字第110 號、93年度毒偵字第
    2165、2241、2244號為不起訴處分確定，並於93年12月14日
    釋放出所，有臺灣基隆地方法院檢察署93年度毒偵緝字第11
    0 號、93年度毒偵字第2165、2241、2244號不起訴處分書、
    刑案資料查註紀錄表、全國施用毒品案件紀錄表、刑案人犯
    在監所最新資料報表個1 份在卷可稽，被告於觀察、勒戒執
    行完畢後，5 年內再犯毒品危害防制條例第10條之罪，經檢
    察官提起公訴，本院應予審理。又被告行為後，刑法第56條
    連續犯之規定，業於94年2 月2 日修正公布刪除，並於95年
    7 月1 日施行，則被告之犯行，因行為後新法業已刪除連續
    犯之規定，此刪除雖非犯罪構成要件之變更，但顯已影響行
    為人刑罰之法律效果，自屬法律有變更，依新法第2 條第1
    項規定，比較新、舊法結果，仍應適用較有利於被告之行為
    時法律即舊法論以連續犯（最高法院95年第8 次刑事庭會議
    決議參照）。再按海洛因係毒品危害防制條例第2 條第2 項
    第1 款所稱之第1 級毒品，安非他命為同條項第2 款所稱之
    第2 級毒品。核被告分別施用海洛因、安非他命之行為，係
    犯毒品危害防制條例第10條第1 項之施用第1 級毒品罪及同
    條第2 項之施用第2 級毒品罪，被告持有海洛因、安非他命
    進而施用，其持有海洛因、安非他命之低度行為應各為施用
    海洛因、安非他命之高度行為所吸收，均不另論罪。被告先
    後多次施用海洛因、安非他命之犯行，時間緊接，所犯罪名
    相同，顯係基於概括犯意為之，各為連續犯，均應依刑法第
    56條之規定論以一罪，並加重其刑。被告所犯施用海洛因及
    施用安非他命二罪，犯意各別，行為分殊，應予分論併罰。
    爰審酌被告前因施用毒品，經觀察勒戒後又犯本罪，顯見悔
    意不深，及犯罪戕害自己身體健康及犯罪後供認犯行之態度
    等一切情狀，就施用海洛因部分，量處有期徒刑8 月；施用
    安非他命部分，量處有期徒刑6 月。又修正前刑法第51條規
    定：「數罪併罰，分別宣告其罪之刑，依左列各款定其應執
    行者：」其中第5 款規定：「宣告多數有期徒刑者，於各刑
    中之最長期以上，各刑合併之刑期以下，定其刑期。但不得
    逾二十年。」修正後刑法第51條第5 款規定：「宣告多數有
    期徒刑者，於各刑中之最長期以上，各刑合併之刑期以下，
    定其刑期。但不得逾三十年。」比較結果，修正後刑法並非
    較有利於行為人，依刑法第2 條第1 項前段之規定，仍應依
    修正前刑法，定應執行有期徒刑1 年。
三、扣案之海洛因2 包（驗餘總淨重2.34公克）、安非他命21包
    （總毛重35.05 公克），為查獲之第1 級及第2 級毒品，不
    問屬於犯罪行為人與否，應依毒品危害防制條例第18條第1
    項前段之規定，諭知沒收銷燬之。又扣案之磅秤，係被告所
    有供犯本罪所用之物，業據其供明在卷，因非屬專供施用海
    洛因之器具，應依刑法第38條第1 項第2 款之規定宣告沒收
    。另扣案之分裝袋350 個，非被告所有，亦據被告供明在卷
    ，既非被告所有，自無庸宣告沒收。至扣案之白粉5 包，經
    送鑑驗結果，其中1 包（淨重0.73公克）含第4 級毒品苯巴
    比妥（PHENOBARBITAL） 成分，其餘4 包（總淨重36.32 公
    克）均未發現含法定毒品成分，有法務部調查局95年3 月16
    日鑑定通知書可稽，既非屬違禁物，亦非供本件犯罪所用之
    物，自不予宣告沒收銷燬。
據上論斷，應依刑事訴訟法第299 條第1 項前段、第273 條之1
第1 項，毒品危害防制條例第10條第1 項、第2 項、第18條第1
項前段，刑法第2 條第1 項前段、第11條、第38條第1 項第2 款
，修正前刑法第56條、第51條第5 款，判決如主文。
本案經檢察官高俊申到庭執行職務。
中    華    民    國    95    年    11    月    8     日
                  刑事第三庭法  官  周明鴻
以上正本證明與原本無異。
如不服本判決，應於判決送達後10日內，向本院提出上訴狀。
                            書記官  丁梅芬
中    華    民    國    95    年    11    月    14    日
論罪法條：
毒品危害防制條例第10條
施用第一級毒品者，處6 月以上5 年以下有期徒刑。
施用第二級毒品者，處3 年以下有期徒刑。


司法院資訊處製作；財團法人民間司法改革基金會備份。
